【裁判字號】    99,訴,2676
【裁判日期】    991130
【裁判案由】    毒品危害防制條例
【裁判全文】
臺灣板橋地方法院刑事判決              99年度訴字第2676號
公  訴  人  臺灣板橋地方法院檢察署檢察官
被      告  卓添德
上列被告因違反毒品危害防制條例案件，經檢察官提起公訴（99
年度毒偵字第5516號），被告於準備程序進行中就被訴事實為有
罪之陳述，經本院合議庭裁定由受命法官獨任進行簡式審判程序
，並判決如下：
    主      文
卓添德施用第一級毒品，累犯，處有期徒刑壹年貳月，扣案之第
一級毒品海洛因壹袋（驗前淨重零點零陸公克，驗餘淨重零點
零肆公克）、第二級毒品甲基安非他命壹袋（驗前淨重零點零
貳柒公克，驗餘淨重零點零貳陸捌公克），均沒收銷燬之，扣案
之第一級毒品海洛因及第二級毒品甲基安非他命包裝袋各壹只，
均沒收之。
    事      實
一、卓添德(一)前於民國88年間，因施用毒品案件，經依本院88年
    度毒聲字第3286號裁定送觀察、勒戒後，認無繼續施用毒品
    之傾向，於88年10月8 日釋放出所。(二)復於89年間，因施用
    毒品案件，經依本院89年度毒聲字第1092號裁定送觀察、勒
    戒後，認有繼續施用毒品傾向，經本院以89年度毒聲字第17
    52號裁定令入戒治處所施以強制戒治，於90年3 月8 日執行
    完畢，翌日因執行完畢出所，另經本院以89年度簡字第119
    號判處有期徒刑6 月確定，入監服刑後，於90年12月12日縮
    刑期滿，翌日因徒刑執行完畢出監。(三)再於91年間，因施用
    毒品案件，經本院以91年度毒聲字第2115號裁定令入戒治處
    所施以強制戒治，於92年8 月26日強制戒治執行完畢出所，
    另經本院以91年度訴字第1470號判處應執行有期徒刑1 年確
    定，於93年8 月26日執行完畢。(四)又於93年間，因施用毒品
    案件，經本院以93年度易字第1356號判處有期徒刑10月確定
    ；(五)另於94年間，因施用毒品案件，經本院以94年度訴字第
    1939號判處有期徒刑1 年確定；(六)因竊盜案件，經本院以94
    年度簡字第3510號判處有期徒刑6 月確定；(七)因施用毒品案
    件，經本院以94年度易字第1638號判處有期徒刑10月確定；
    (八)因竊盜案件，經臺灣高等法院以95年度上易字第213 號判
    處有期徒刑2 年確定；(九)於95年間，因施用毒品案件，經本
    院以95年度訴字第1836號判處有期徒刑1 年確定。上開(四)至
    (七)案，嗣經裁定減刑並定其應執行刑為有期徒刑1 年6 月確
    定；上開(九)案嗣經裁定減刑，並與上開(八)案合併定其應執行
    刑為有期徒刑2 年6 月確定，入監接續執行後，於98年11月
    24日縮刑期滿，翌日因徒刑執行完畢出監。詎仍不思悔改，
    復基於施用第一、二級毒品之犯意，於99年7 月3 日晚間10
    時許，在其址設臺北縣鶯歌鎮○○路15號居所，將第一級毒
    品海洛因與第二級毒品甲基安非他命混置在鋁箔紙上，以火
    燒烤後吸食其煙霧之方式，同時施用第一、二級毒品1 次。
    嗣於翌日凌晨3 時30分許，在臺北縣鶯歌鎮○○○路與育英
    街之交岔路口為警查獲，並扣得其所有供其施用之第一級毒
    品海洛因1 袋（驗前淨重0.036 公克、驗餘淨重0.034 公克
    ）與第二級毒品甲基安非他命1 袋（驗前淨重0.027 公克，
    驗餘淨重0.0268公克）。經警採尿送驗結果，呈安非他命類
    （安非他命、甲基安非他命）、鴉片類（可待因、嗎啡）陽
    性反應，始悉上情。
二、案經臺北縣政府警察局三峽分局報請臺灣板橋地方法院檢察
    署檢察官偵查起訴。
    理      由
一、按除簡式審判程序、簡易程序及刑事訴訟法第376 條第1 款
    、第2 款所列之罪之案件外，第一審應行合議審判；除被告
    所犯為死刑、無期徒刑、最輕本刑為3 年以上有期徒刑之罪
    或高等法院管轄第一審案件者外，於第一次審判期日前之準
    備程序進行中，被告先就被訴事實為有罪之陳述時，審判長
    得告知被告簡式審判程序之旨，並聽取當事人、代理人、辯
    護人及輔佐人之意見後，裁定進行簡式審判程序，同法第28
    4 條之1 、第273 條之1 第1 項分別定有明文。查被告卓添
    德所犯係死刑、無期徒刑、最輕本刑為3 年以上有期徒刑以
    外之罪，亦非高等法院管轄第一審案件。其於準備程序進行
    中，就被訴事實為有罪之陳述，經告知簡式審判程序之旨，
    並聽取公訴人及被告之意見後，業經本院合議庭依上開規定
    裁定由受命法官獨任進行簡式審判程序，合先敘明。
二、次按施用第一、二級毒品為犯罪行為，毒品危害防制條例第
    10條定有處罰明文。故施用第一、二級毒品者，依前揭規定
    本應科以刑罰。惟基於刑事政策，對合於一定條件之施用者
    ，則依同條例第20條、第23條之規定，施以觀察、勒戒及強
    制戒治之保安處分。又毒品危害防制條例於92年7 月9 日修
    正公布，自93年1 月9 日施行，其中第20條、第23條將施用
    毒品之刑事處遇程序，區分為「初犯」及「5 年內再犯」、
    「5 年後再犯」。依其立法理由之說明：「初犯」，經觀察
    、勒戒或強制戒治後，應為不起訴處分或不付審理之裁定；
    經觀察、勒戒或強制戒治執行完畢釋放後，「5 年內再犯」
    者，因其再犯率甚高，原實施之觀察、勒戒及強制戒治既已
    無法收其實效，爰依法追訴或裁定交付審理。至於經觀察、
    勒戒或強制戒治執行完畢釋放後，「5 年後再犯」者，前所
    實施之觀察、勒戒或強制戒治已足以遮斷其施用毒品之毒癮
    ，為期自新及協助其斷除毒癮，仍適用「初犯」規定，先經
    觀察、勒戒或強制戒治之程序。從而依修正後之規定，僅限
    於「初犯」及「5 年後再犯」2 種情形，始應先經觀察、勒
    戒或強制戒治程序。倘被告於5 年內已再犯，經依法追訴處
    罰，縱其第3 次（或第3 次以上）再度施用毒品之時間，在
    初犯經觀察、勒戒或強制戒治執行完畢釋放5 年以後，已不
    合於「5 年後再犯」之規定，且因已於「5 年內再犯」，顯
    見其再犯率甚高，原實施觀察、勒戒或強制戒治，已無法收
    其實效，即應依該條例第10條處罰（最高法院97年度第5 次
    刑事庭會議決議參照）。查被告前於88年間，因施用毒品案
    件，經依本院88年度毒聲字第3286號裁定送觀察、勒戒後，
    認無繼續施用毒品之傾向，於88年10月8 日釋放出所；復於
    89年間，因施用毒品案件，經依本院89年度毒聲字第1092號
    裁定送觀察、勒戒後，認有繼續施用毒品傾向，經本院以89
    年度毒聲字第1752號裁定令入戒治處所施以強制戒治，於90
    年3 月8 日執行完畢，翌日因執行完畢出所，另經本院以89
    年度簡字第119 號判處有期徒刑6 月確定，入監服刑後，於
    90年12月12日縮刑期滿，翌日因徒刑執行完畢出監；再於91
    年間，因施用毒品案件，經本院以91年度毒聲字第2115號裁
    定令入戒治處所施以強制戒治，於92年8 月26日強制戒治執
    行完畢出所，另經本院以91年度訴字第1470號判處應執行有
    期徒刑1 年確定，於93年8 月26日執行完畢等情，有臺灣高
    等法院被告前案紀錄表1 份附卷可考。是被告本案施用毒品
    犯行，距上開觀察、勒戒執行及強制戒治完畢釋放雖已逾5
    年，惟被告在上開觀察、勒戒及強制戒治執行完畢釋放後5
    年內，既已再犯施用毒品之罪，並經追訴處罰，揆諸前揭說
    明，其本次犯行即與毒品危害防制條例第20條第3 項所稱之
    「5 年後再犯」有別，是公訴人依法追訴，於法並無不合。
三、上揭犯罪事實，業據被告於警詢、偵訊及本院審理時供認不
    諱，且其於前開時、地，為警查獲後採集之尿液檢體，經送
    請臺灣檢驗科技股份有限公司以酵素免疫分析法初步檢驗，
    及以氣相層析質譜儀法確認檢驗結果，呈安非他命類（安非
    他命、甲基安非他命）、鴉片類（可待因、嗎啡）陽性反應
    乙情，有臺北縣政府警察局三峽分局查獲違反毒品危害防制
    條例案姓名對照表、臺灣檢驗科技股份有限公司濫用藥物檢
    驗報告各1 紙附卷足憑。另扣有白色粉末1 袋及白色透明結
    晶1 袋可查。又扣案之白色粉末及白色透明結晶各1 袋，經
    送請交通部民用航空局航空醫務中心鑑定結果，白色粉末1
    袋，驗前淨重0.036 公克，驗餘淨重0.034 公克，檢出海洛
    因成分，另白色透明結晶1 袋，驗前淨重0.027 公克，驗餘
    淨重0.0268公克，檢出甲基安非他命成分，亦有交通部民用
    航空局航空醫務中心毒品鑑定書1 紙在卷可查。末查，不同
    吸毒族群及不同毒品種類，可能有不同的施用方式，包括以
    燒烤、注射及加入香菸中吸食等方式施用，若將海洛因與甲
    基安非他命混合置於玻璃球中以燒烤方式吸食，於施用者之
    尿液中應可檢出嗎啡、甲基安非他命之陽性反應，此經行政
    院衛生署管制藥品管理局於93年9 月6 日以管檢字第093000
    8112號函說明綦詳。被告供稱其於前開時、地，將海洛因及
    甲基安非他命同置於鋁箔紙中以燒烤方式吸食，而其經警採
    集之尿液亦經檢出嗎啡、甲基安非他命之陽性反應，揆諸前
    開說明，足徵被告所述應屬非虛。綜上，本案事證已臻明確
    ，被告犯行堪以認定，應依法論科。
四、按海洛因及甲基安非他命分屬毒品危害防制條例第2 條第2
    項第1 、2 款所定之第一、二級毒品，均不得非法持有、施
    用。是核被告所為，係犯毒品危害防制條例第10條第1 項之
    施用第一級毒品罪及同條第2 項之施用第二級毒品罪。被告
    持有第一級毒品海洛因及第二級毒品甲基安非他命進而施用
    ，其持有海洛因及甲基安非他命之低度行為，均應為施用之
    高度行為所吸收，均不另論罪。又被告係將第一級毒品海洛
    因及第二級毒品甲基安非他命置於鋁箔紙中燒烤後同時施用
    ，業據認定如前。是被告係以1 行為觸犯施用第一級毒品罪
    及施用第二級毒品罪，為想像競合犯，應依刑法第55條之規
    定，從一重論以施用第一級毒品罪。另被告前(一)於93年間，
    因施用毒品案件。經本院以93年度易字第1356號判處有期徒
    刑10月確定；(二)另於94年間，因施用毒品案件，經本院以94
    年度訴字第1939號判處有期徒刑1 年確定；(三)因竊盜案件，
    經本院以94年度簡字第3510號判處有期徒刑6 月確定；(四)因
    施用毒品案件，經本院以94年度易字第1638號判處有期徒刑
    10月確定；(五)因竊盜案件，經臺灣高等法院以95年度上易字
    第213 號判處有期徒刑2 年確定；(六)於95年間，因施用毒品
    案件，經本院以95年度訴字第1836號判處有期徒刑1 年確定
    。上開(一)至(四)案，嗣經裁定減刑並定其應執行刑為有期徒刑
    1 年6 月確定；上開(六)案嗣經裁定減刑，並與上開(五)案合併
    定其應執行刑為有期徒刑2 年6 月確定，入監接續執行後，
    於98年11月24日縮刑期滿，翌日因徒刑執行完畢出監等情，
    有臺灣高等法院被告前案紀錄表1 份在卷可參。其於受徒刑
    之執行完畢，5 年以內故意再犯本案有期徒刑以上之罪，為
    累犯，應依刑法第47條第1 項之規定加重其刑。爰審酌被告
    施用毒品足以戕害身心健康，其經觀察、勒戒及強制戒治後
    ，仍再度施用毒品，顯見其戒毒之意志不堅，自制力不佳，
    應有入監矯治之必要；惟念其施用毒品，戕害己身，且犯後
    已坦承犯行，態度良好，並審酌其犯罪之動機、目的、手段
    、生活狀況、品行及智識程度等一切情狀，量處如主文所示
    之刑，以示懲儆。扣案之海洛因1 袋（驗前淨重0.036 公克
    ，驗餘淨重0.034 公克）、甲基安非他命1 袋（驗前淨重0.
    027 公克，驗餘淨重0.0268公克），為查獲之第一、二級毒
    品，業如前述，均應依毒品危害防制條例第18條第1 項前段
    規定，併予宣告沒收銷燬之；至因鑑驗耗盡之海洛因及甲基
    安非他命既已滅失，自無庸再為沒收銷燬之諭知。又扣案之
    海洛因及甲基安非他命包裝袋各1 只，均為被告所有，用以
    盛裝供其施用之上開海洛因及甲基安非他命之物，此均據被
    告供明在卷，均應依刑法第38條第1 項第2 款規定併予宣告
    沒收之。
據上論斷，應依刑事訴訟法第273 條之1 第1 項、第299 條第1
項前段，毒品危害防制條例第10條第1 項、第2 項、第18條第1
項前段，刑法第11條前段、第55條、第47條第1 項、第38條第1
項第2 款，判決如主文。
本案經檢察官李美金到庭執行職務。
中    華    民    國    99    年    11    月    30    日
                  刑事第十八庭  法  官  謝梨敏
上列正本證明與原本無異。
如不服本判決，應於判決送達後10日內敘明上訴理由，向本院提
出上訴狀 (應附繕本) ，上訴於臺灣高等法院。其未敘述上訴理
由者，應於上訴期間屆滿後20日內向本院補提理由書「切勿逕送
上級法院」。
                                書記官  林怡君
中    華    民    國    99    年    11    月    30    日
附錄本判決論罪之法條：
毒品危害防制條例第10條
施用第1級毒品者，處6月以上5年以下有期徒刑。
施用第2級毒品者，處3年以下有期徒刑。

司法院資訊處製作；財團法人民間司法改革基金會備份。
